【裁判字號】    98,審簡上,224
【裁判日期】    981106
【裁判案由】    詐欺
【裁判全文】
臺灣士林地方法院刑事判決           98年度審簡上字第224號
上  訴  人  臺灣士林地方法院檢察署檢察官
被      告  丁○○
上列上訴人因被告詐欺案件，不服本院士林簡易庭中華民國98年
8 月11日98年度士簡字第718 號第一審刑事簡易判決（聲請簡易
判決處刑書案號：臺灣士林地方法院檢察署98年度偵字第9279號
、第10349 號），提起上訴，暨移送併案審理（臺灣彰化地方法
院檢察署98年度偵字第6946號、臺灣士林地方法院檢察署98年度
偵字第11518 號、第12856 號、臺灣臺中地方法院檢察署98年度
偵字第20921 號、第22915 號、臺灣臺北地方法院檢察署98年度
偵字第22480號），本院管轄第二審之合議庭判決如下：
    主  文
原判決撤銷。
丁○○幫助犯詐欺取財罪，處有期徒刑肆月，如易科罰金，以新
臺幣壹仟元折算壹日。緩刑貳年，並應於判決確定之日起貳個月
內，向被害人乙○○、庚○○及壬○○各支付如附記事項所載之
財產上損害賠償。
    事  實
一、丁○○明知申請帳戶使用係輕而易舉之事，一般人無故取得
    他人金融帳戶使用之行徑常與財產犯罪密切相關，而可預見
    該等不自行申辦帳戶使用，反而以高價收買他人帳戶之人，
    可能係遂行不法所有意圖用以詐騙他人，仍以縱若有人持以
    犯罪亦無違反其本意，而基於幫助他人詐欺取財之犯意，於
    民國98年6月5日某時許，在臺北縣淡水鎮淡水捷運站，將其
    申辦之合作金庫商業銀行淡水分行（下稱合作金庫銀行）帳
    號第0000000000000 號帳戶之存摺、提款卡及密碼，以新臺
    幣（下同）3,000 元之代價，出售予姓名年籍不詳之成年詐
    騙集團成員，該詐騙集團於取得上開帳戶之存摺、提款卡及
    密碼後，遂意圖為自己不法所有，基於詐欺取財之犯意，而
    為如下犯行：
(一)、於98年6 月9 日17時許，在露天拍賣網站刊登販售韓國LG倍
    麗兒牙齒美白貼片之不實廣告，適乙○○於臺北市○○區○○路3 段181 巷9 弄3 號1 樓上網瀏覽該訊息，因而陷於錯
    誤下標購買，並於98年6 月9 日17時13分，由在上址利用網
    路ATM 將其帳戶內之1,500 元匯款至丁○○上揭合作金庫銀
    行帳戶，而旋遭詐騙集團以丁○○提供之提款卡提領一空；
(二)、於98年6 月9 日某時許，在露天拍賣網站刊登販售富士MINI
    系列底片之不實廣告，適庚○○於臺北縣中和市○○路327
    巷10號2 樓住處上網瀏覽該訊息，因而陷於錯誤下標購買，
    並於98年6 月9 日19時16分，操作自動提款機將其帳戶內之
    850 元匯款至丁○○上揭合作金庫銀行帳戶，而旋遭詐騙集
    團以丁○○提供之提款卡提領一空；
(三)、於98年6 月9 日某時許，在露天拍賣網站刊登販售歐舒丹櫻
    花護手霜之不實廣告，適辛○○上網瀏覽該訊息，因而陷於
    錯誤下標購買，並於98年6 月9 日22時16分，操作自動提款
    機將其帳戶內之480 元匯款至丁○○上揭合作金庫銀行帳戶
    ，而旋遭詐騙集團以丁○○提供之提款卡提領一空；
(四)、於98年6 月10日，在露天拍賣網站刊登販售大同電鍋之不實
    廣告，適己○○於臺北市區3 之1 號9 樓之「百
    佳泰股份有限公司」上網瀏覽該訊息，因而陷於錯誤下標購
    買，並於98年6 月10日上午9 時30分，操作自動提款機將其
    帳戶內之900 元匯款至丁○○上揭合作金庫銀行帳戶，而旋
    遭詐騙集團以丁○○提供之提款卡提領一空；
(五)、於98年6 月10日某時許，在露天拍賣網站刊登販售富士牌拍
    立得相機及底片之不實廣告，適壬○○上網瀏覽該訊息，因
    而陷於錯誤下標購買，並分別於98年6 月10日19時51分及21
    時2 分，操作自動提款機將其帳戶內之1,700 元、800 元匯
    款至丁○○上揭合作金庫銀行帳戶，而旋遭詐騙集團以丁○○提供之提款卡提領一空；
(六)、於98年6 月11日某時許，在露天拍賣網站刊登販售拍立得照
    相機之不實廣告，適丙○○於臺中市○區○○路237 號7 樓
    公司上網瀏覽該訊息，因而陷於錯誤下標購買，並於98年6
    月11日9 時2 分，操作自動提款機將其帳戶內之2,400 元匯
    款至丁○○上揭合作金庫銀行帳戶，而旋遭詐騙集團以丁○○提供之提款卡提領一空；
(七)、於98年6 月11日23時許，在露天拍賣網站刊登販售薇姿保養
    品之不實廣告，適戊○○於彰化縣福興鄉○○路○ 段1020號
    住處上網瀏覽該訊息，因而陷於錯誤下標購買，並於98年6
    月11日12時28分，操作自動提款機將其帳戶內之1,000 元匯
    款至丁○○上揭合作金庫銀行帳戶，而旋遭騙集團以丁○○
    提供之提款卡提領一空；
(八)、於98年6 月10日21時許，在露天拍賣網站刊登販售富士FUJI
    FILM INSTAXmini7S 拍立得相機及底片之不實廣告，適甲○○於台南縣永康市○○○路823 號住處上網瀏覽該訊息，因
    而陷於錯誤下標購買，並於98年6 月11日14時10分，至台南
    縣永康市鹽行郵局，以臨櫃現金存款之方式，將得標金額3,
    800 元存入丁○○上揭合作金庫銀行帳戶，而旋遭詐騙集團
    以丁○○提供之提款卡提領一空；
二、案經臺北縣政府警察局淡水分局報告臺灣士林地方法院檢察
    署檢察官偵查後聲請簡易判決處刑，及彰化縣政府警察局員
    林分局報告臺灣士林地方法院檢察署、臺北縣政府警察局中
    和第一分局報告臺灣板橋地方法院檢察署檢察官呈請臺灣高
    等法院檢察署檢察長令轉臺灣士林地方法院檢察署、彰化縣
    政府警察局鹿港分局報告臺灣彰化地方法院檢察署及臺中市
    警察局第一分局報告臺灣臺中地方法院檢察署檢察官偵查後
    移送併案審理。
    理  由
一、按被告以外之人於審判外之言詞或書面陳述，除法律有規定
    者外，不得作為證據；又被告以外之人於審判外之陳述，雖
    不符合同法第159 條之1 至第159 條之4 之規定，但經當事
    人於審判程序同意作為證據，法院審酌該言詞陳述或書面陳
    述作成時之情況，認為適當者，亦得為證據。當事人、代理
    人或辯護人於法院調查證據時，知有第159 條第1 項不得為
    證據之情形，而未於言詞辯論終結前聲明異議者，視為有前
    項之同意，刑事訴訟法第159 條第1 項及第159 條之5 分別
    定有明文。查本判決下列所引用之各該被告以外之人於審判
    外之陳述，雖屬傳聞證據，惟均經當事人於本院審理時同意
    採為證據使用，且迄至言詞辯論終結前亦未再聲明異議，本
    院審酌此等證據資料製作時之情況，尚無違法不當及證明力
    明顯過低之瑕疵，亦認為以之作為證據應屬適當，故揆諸前
    開規定，爰逕依刑事訴訟法第159 條之5 規定，認前揭證據
    資料均例外有證據能力，合先敘明。
二、上開犯罪事實，業據被告丁○○於本院審理時坦承不諱（參
    見本院卷第47頁至第50頁），核與被害人乙○○、庚○○、
    辛○○、己○○、壬○○、丙○○、戊○○及甲○○分別於
    警詢時指述渠等因在網路購物，並分別以操作網路ATM 、自
    動提款機及現金存款之方式將前揭款項匯款至被告上揭合作
    金庫銀行帳戶後，因迄未收到商品，始知受騙之被害情節相
    符（參見臺灣士林地方法院檢察署98年度偵字第9279號卷第
    9 頁至第11頁，第10349 號卷第9 頁至第11頁，第10644 號
    卷第7 頁；臺灣板橋地方法院98年度偵字第22875 號卷第7
    頁至第8 頁；彰化縣政府警察局鹿港分局刑案偵查卷宗第2
    頁至第7 頁；臺中市警察局第一分局刑案偵查卷宗第6 頁至
    第7 頁），並有被告之合作金庫銀行開戶基本資料、客戶當
    月份交易資料查詢單、被害人乙○○、庚○○、己○○、壬○○及甲○○等人提供之露天拍賣網頁列印資料各1 份（附
    於同上第10644 號偵卷第8 頁至第15頁，同上第92 79 號偵
    卷第17頁，同上第22875 號偵卷第12頁，同上第1034 9號偵
    卷第19頁及臺中市警察局第一分局刑案偵查卷宗第15頁至第
    18 頁） 、被害人乙○○之帳戶轉帳明細及臺灣企銀轉出明
    細表、庚○○及戊○○之郵政自動櫃員機交易明細表2 紙，
    辛○○、壬○○及丙○○之中國信託自動櫃員機交易明細表
    影本共4 紙、己○○之帳戶轉帳明細及甲○○之郵政跨行匯
    款申請書影本等件在卷可資佐證（參見同上第9279號偵卷第
    19頁至第20頁、第22875 號偵卷第11頁、第10349 號偵卷第
    18頁、彰化縣警察局鹿港分局刑案偵查卷宗第12頁、第17頁
    、第22頁及臺中市警察局第一分局刑案偵查卷宗第12頁）。
    綜上各情，足認被告自白與事實相符，堪以採信。本件事證
    至為明確，被告犯行堪以認定，應依法論科。
三、核被告丁○○所為，係犯刑法第30條第1 項幫助犯刑法第33
    9 條第1 項詐欺取財罪。被告係以一交付上開帳戶之提款卡
    及密碼之幫助行為，幫助詐騙集團成員詐得被害人乙○○等
    8 人之財物，係以一行為觸犯8 個幫助詐欺取財罪，為想像
    競合犯，應從一重論以一幫助詐欺取財罪。又被告係對正犯
    資以助力，但未參與犯罪行為之實施，為幫助犯，應依刑法
    第30條第2項規定減輕其刑。另檢察官聲請簡易判決處刑（
    與起訴有相同效力）意旨雖未敘及被告幫助該詐騙集團之成
    員，詐欺被害人庚○○、辛○○、壬○○、丙○○、戊○○
    及甲○○之部分，然此部分犯行與聲請簡易判決處刑並認定
    有罪之犯行間有想像競合犯之裁判上一罪關係，應為起訴效
    力所及，復經檢察官移送併案審理，基於審判不可分原則，
    本院自應併予審理，附此敘明。
四、原審以被告罪證明確，予以論罪科刑，固非無見，惟被告以
    一個交付帳戶提款卡及密碼之行為，幫助正犯詐得被害人乙○○等8 人之財物，原審僅審酌其中被害人乙○○、己○○
    之被害部分，未及審酌移送併案之被害人庚○○、辛○○、
    壬○○、丙○○、戊○○及甲○○被害部分，仍有可議之處
    ，是檢察官上訴意旨執此指摘原審判決未洽，為有理由，自
    應由本院予以撤銷改判。爰審酌被告提供帳戶供他人從事詐
    財行為，非但增加被害人追索財物之困難，造成社會人心不
    安，亦助長詐欺犯罪之氣焰，對社會秩序造成危害，惟其犯
    後坦承犯行，且於本院審理時，賠償被害人辛○○、己○○
    、丙○○、戊○○及甲○○受騙款項，有郵政跨行匯款申請
    書5 紙附卷可憑（參見本院卷第52頁至第56頁），犯後態度
    良好，並其犯罪手段、生活狀況、智識程度等一切情狀，量
    處如主文所示之刑，並諭知易科罰金之折算標準，以示懲儆
    。
五、末查，被告前未曾因故意犯罪受有期徒刑以上刑之宣告，此
    有臺灣高等法院被告前案紀錄表在卷可稽，其因一時失慮，
    致罹刑章，犯後坦承犯行，深具悔意，堪認被告經此次偵審
    程序及刑之宣告後，當能知所警惕，而無再犯之虞，本院因
    認所宣告之刑，以暫不執行為適當，爰依刑法第74條第1 項
    第1 款之規定宣告緩刑2 年，並依刑法第74條第2 項第3 款
    之規定，諭知被告應於判決確之日起2 個月內，分別向被害
    人乙○○、庚○○及壬○○支付如下列「附記事項」所載之
    財產上損害賠償（按依刑法第74條第4 項規定，前開支付之
    負擔得為民事強制執行名義，倘被告不履行上開負擔，且情
    節重大足認原宣告之緩刑難收其預期效果，而有執行刑罰之
    必要者，依刑法第75條之1 第1 項第4 款之規定，得撤銷其
    緩刑宣告，附此敘明）。
六、附記事項：被告應分別支付被害人乙○○1,500 元、被害人
    庚○○850 元及被害人壬○○2,500 元。
七、據上論斷，應依刑事訴訟法第455 條之1 第1 項、第3 項、
    第369 條第1 項前段、第364 條、第299 條第1 項前段，刑
    法第30條第1 項前段、第2 項、第339 條第1 項、第55條前
    段、第41條第1 項前段、第74條第1 項第1 款、第2 項第3
    款，刑法施行法第1 條之1 ，判決如主文。
本案經檢察官蔡啟文到庭執行職務。
中    華    民    國    98    年    11    月    6     日
                  刑事第一庭審判長法  官  雷雯華
                                  法  官  王沛雷
                                  法  官  吳祚丞
以上正本證明與原本無異。
本件不得上訴。
                                  書記官  丁梅芬
中    華    民    國    98    年    11    月    6     日
所犯法條：
刑法第339 條第1 項
意圖為自己或第三人不法之所有，以詐術使人將本人或第三人之
物交付者，處5 年以下有期徒刑、拘役或科或併科1 千元以下罰
金。


司法院資訊處製作；財團法人民間司法改革基金會備份。
